臺灣高等法院臺中分院刑事判決　　　　 94年度上訴字第375號
上　訴　人　臺灣臺中地方法院檢察署檢察官
被　　　告　乙○○
　　　　　　　　　　　一
選任辯護人　陳國華律師
　　　　　　石娟娟律師
　　　　　　林志忠律師
上列上訴人因被告誣告案件，不服臺灣臺中地方法院93年度訴字
第1585號中華民國93年12月21日第一審判決（起訴案號：臺灣臺
中地方法院檢察署93年度偵字第7571號），提起上訴，本院判決
如下：
    主  文
上訴駁回。
    理  由
一、公訴意旨略以：被告乙○○與告訴人甲○○同住於臺中市○
    區○○路五段二○六號大樓，告訴人乙○○住八樓之一，被
    告甲○○住八樓之二，其二人平日相處不睦，被告乙○○明
    知其意圖為自己不法之所有，於民國九十年十一月六日十八
    時許，在該大樓八樓之樓梯間，趁無人注意之際，竊取告訴
    人甲○○所有放置門口之ＲＥＥＢＯＫ牌球鞋及ＬＵ─ＮＥ
    Ｗ牌皮靴各一雙，經告訴人甲○○發覺（被告乙○○涉竊盜
    犯行部分經本院以九十二年度上易字第一五三二號刑事判決
    判處拘役三十日確定）。嗣告訴人甲○○向該大樓鄰居訴說
    鞋子、衣服遭被告乙○○偷竊之事。被告乙○○知悉後，雖
    自知有偷竊鞋子之事，竟意圖使告訴人甲○○受刑事處分，
    於九十一年七月間向臺灣臺中地方法院檢察署提出告訴，告
    訴內容為告訴人甲○○向鄰居散布稱被告乙○○偷竊鞋子、
    衣服等不實事項，足以毀損告訴人甲○○名譽，認告訴人甲
    ○○涉有妨害名譽罪嫌，經臺灣臺中地方法院檢察署檢察官
    以九十一年度偵字第一二九九○號偵查後，始予以不起訴處
    分，因認被告乙○○涉犯刑法第一百六十九條第一項之誣告
    罪嫌云云。
二、按犯罪事實應依證據認定之，無證據不得認定犯罪事實，刑
    事訴訟法第一百五十四條第二項定有明文。次按刑法上誣告
    罪之成立，須告訴人所申告內容，完全出於憑空捏造或虛構
    為要件，若所告尚非全然無因，祗因缺乏積極證明，致被誣
    告人不受追訴處罰，或告訴人誤認有此事實或以為有此嫌疑
    ，尚難遽以誣告論罪；再按誣告罪之成立，以告訴人所訴被
    訴人之事實必須完全出於虛構為要件，若有出於誤會或懷疑
    有此事實而為申告，以致不能證明其所訴之事實，縱被訴人
    不負刑責，而告訴人本缺乏誣告之故意，亦難成立誣告罪名
    ；復按誣告罪之成立，須以被誣告之人因虛偽之申告，而有
    受刑事或懲戒處分之危險為其要件，故以不能構成犯罪或受
    懲戒處分之事實誣告人者，雖意在使人受刑事或懲戒處分，
    亦不能成立犯罪，最高法院七十八年台上字第一九八九號、
    九十三年台上字第一一○一號、九十一年台上字第六九八○
    號分別著有判決可參。
三、公訴人認被告乙○○有誣告犯行，無非係以：(1)告訴人甲○
    ○之指訴及前開妨害名譽案件經不起訴處分確定；(2)被告乙
    ○○涉竊盜案件，亦經原審法院判處拘役三十日，並經本院
    駁回上訴確定等情為據。惟訊據被告乙○○堅決否認有何誣
    告犯行，辯稱：伊住處對門之鄰居甲○○因多次向大樓之住
    戶誣指伊竊盜衣服、鞋子，經多次勸導無效，始提出妨害名
    譽之告訴，伊主觀上並無誣告之故意等語。
四、經查：
  (一)按意圖散布於眾，而指摘或傳述足以毀損他人名譽之事者，
    為誹謗罪；對於誹謗之事，能證明其為真實者，不罰，但涉
    於私德而與公共利益無關者，不在此限，刑法第三百十條第
    一項、第三項定有明文。查：告訴人甲○○確曾於九十年十
    二月間製作圖片及文字向同一棟大樓之管理員劉秋光及住戶
    洪瑛璐、黃雅芳、楊仕華等人散布指摘被告乙○○於九十年
    十一月六日竊盜其所有之鞋子，業據告訴人甲○○於臺灣臺
    中地方法院檢察署九十一年度偵字第一二九九○號妨害名譽
    偵查中及本院調查審理時均坦認有拿照片給住戶及管理員看
    ，並指稱被告竊盜等情不諱，核與證人劉秋光、洪瑛璐於前
    開偵查案件之警詢、偵查中及證人黃雅芳、楊仕華於警詢中
    證述情節相符，並有警衛值勤日報表六紙、公告三紙、監控
    系統影像處理中心圖片一份附於前開偵查卷內可參，業據本
    院調閱前開偵查卷宗查明無訛，並經證人劉秋光於本案原審
    九十三年十二月七日審理時結證稱：「十一月三十日那天白
    天就有聽人家講八樓住戶陳小姐有丟掉鞋子，是我們主委（
    指被告）偷的，我就打對講機給陳小姐，她就叫我上去收管
    理費，結果陳小姐的女兒拿照片給我看，指照片的人說這個
    人偷她鞋子，照片的人我看就是我們主委」、「陳小姐說我
    們主委有偷衣服、砸機車、在陳小姐她女兒結婚的時候在門
    口潑汽油、砸禮車，還有偷水偷電」、「陳小姐有跟我反應
    ，講完當天我就去樓上看位置在哪裡，我還量女兒牆的高度
    ，在報告上都有寫，另外陳小姐還有講信件被移轉的事情，
    我就去英才路總局查，結果局長說信件要移走要寫申請書，
    申請書寫好生效之後才通知送信的郵差他才會送」、「查證
    的結果都不是事實」、「經常聽到，我在管理室，上電梯的
    時候她跟住戶聊天，問住哪一樓，有沒有丟掉東西，之後她
    就講主委偷她鞋子、衣服，我都是聽住戶講的，我自己也有
    聽過陳小姐在跟住戶講，她也有當著財委的面前當場講，講
    主委有偷她東西」、「我都是跟主委報告，主委說把查證結
    果告訴她，然後我就把查證結果認為不可能報告主委，陳小
    姐說她有人證，但是她也不講人證是誰」等語屬實，故告訴
    人甲○○確實有指摘或傳述足以毀損他人名譽之事之行徑。
    惟檢察官對告訴人甲○○所涉妨害名譽案件為不起訴處分，
    係認被告乙○○是否涉嫌在大樓內偷鞋等事，並不涉及私德
    且與公共利益有關，告訴人甲○○所為已符合刑法第三百十
    條第三項之阻卻違法事由，此有臺灣臺中地方法院檢察署檢
    察官九十二年度偵續字第四四號不起訴處分書及臺灣高等法
    院臺中分院檢察署九十二年度上議字第一二五八號處分書各
    一份附於前開妨害名譽案件足憑（見本案偵卷第六至十三頁
    ）。是以被告乙○○以告訴人甲○○有前開指摘、傳述之行
    為而提出妨害名譽之告訴，自難認其於客觀上有何完全出於
    「憑空捏造」或「虛構誣指」之情事。
  (二)再者，被告乙○○係於九十一年二月一日向臺灣臺中地方法
    院檢察署檢察官對告訴人甲○○提出妨害名譽之告訴；而告
    訴人甲○○係於九十一年五月二十日始向臺中市警察局第五
    分局刑事組對被告乙○○提出竊盜之告訴等情，此經本院調
    閱前開告訴人甲○○涉犯妨害名譽案卷及被告乙○○涉犯竊
    盜案卷查明屬實，可見被告乙○○對告訴人甲○○提出妨害
    名譽之告訴時，前開竊盜案件尚不存在，其後被告乙○○才
    因前開竊盜案件經法院判決有罪，然被告乙○○仍始終否認
    犯有前開竊盜犯行，足認被告乙○○告訴當時之重點係指訴
    告訴人甲○○有指摘或傳述足以毀損其名譽之事之行為，是
    本件被告乙○○所為是否成立誣告罪，自與其究有無涉犯偷
    竊鞋子等事並無關聯。
  (三)依上各節，被告乙○○於九十一年二月一日指訴告訴人甲○
    ○妨害名譽等情，尚非全然無因，自難認被告乙○○於提出
    前開妨害名譽之告訴時，有何誣告之故意。
五、綜上所述，被告乙○○所為尚與前開誣告罪之構成要件不相
    當，被告乙○○所辯其無誣告之故意等語，堪以採信。此外
    ，復查無其他積極證據足認被告乙○○確有公訴人所指之誣
    告犯行，被告乙○○犯行即屬不能證明。原審以被告乙○○
    被訴之犯罪不能證明，諭知被告乙○○無罪之判決，並無違
    誤之處，檢察官上訴意旨仍執前詞，猶指被告乙○○犯罪，
    經核非有理由，應予駁回。
據上論斷，應依刑事訴訟法第368條，判決如主文。
本案經檢察官丙○○到庭執行職務。
中　　華　　民　　國　　94　　年　　7　　月　　 7 　　日
            刑事第七庭　審判長法  官  林　榮　龍
                              法  官  林  宜  民
                              法  官  許  秀  芬
上列正本證明與原本無異。
檢察官得上訴。
如不服本判決應於收受送達後十日內向本院提出上訴書狀，其未
敘述上訴之理由者並得於提起上訴後十日內向本院補提理由書（
均須按他造當事人之人數附繕本）。
                              書記官  金  珍  華
中　　華　　民　　國　　94　　年　　7　　月　　 8 　　日
                                                      Ａ
